臺灣臺北地方法院民事判決　九十年度訴字第一一三八號
　　原　　　告　戊○○
　　訴訟代理人　丙○○
　　　　　　　　　　　　　　　.
　　原　　　告　甲○○
　　被　　　告　林園社區管理委員會
　　法定代理人　乙○○
右當事人間請求交付帳冊存款等事件，本院判決如左：
    主    文
原告之訴駁回。
訴訟費用由原告負擔。
    事    實
甲、原告方面：
一、聲明：被告應交付原告原告管理費（台新銀行，未寫帳號）及獨立供水系統工程
    帳目（第一銀行新店分行，帳號：00000000000）等二本帳冊存款資
    料（包括應交付民國八十年一月一日至八十九年十二月三十一日在第一銀行新店
    分行所開立林園社區管理委員會之所有管理費收入與支出明細，及應交付原告於
    八十三年六月七日在第一銀行新店分行開立戶名林園守望相助委員會及段家柱、
    帳號00000000000之存摺影本）。
二、陳述：
（一）緣林園社區之「自來水加壓站設備新建工程」於八十三年間，未經住戶大會合
      法決議通過，迫使社區住戶繳交新台幣（下同）六萬元，從八十三年六月至八
      十四年十二月止，住戶先繳一萬元，再分十九個月，每月五千元分期繳至第一
      商業銀行新店分行、戶名林園守望相助委員會及段家柱、帳號0000000
      0000之帳戶內。茲因被告管理該帳目不清，有挪用或濫用公款之嫌，屢經
      住戶要求被告交出相關帳冊及支出憑證，均遭拒絕。原告身為社區住戶，曾於
      八十九年六月十五日、十一六日、十一月二十二日寄發存證信函給被告之法定
      代理人魏玉玲、沈學秀，請其提供相關帳冊資料，被告迄今仍未提出，為此，
      依公寓大廈管理條例之規定，訴請被告交付如訴之聲明所示帳冊資料。
三、證據：提出新店市公所回函影本五份、八十八年林園住戶大會會議紀錄影本一份
    、八十三年第一次臨時住戶大會會議紀錄影本一份、建照費合約書影本一份、工
    程帳目及繳款書收據影本一份、八十八年度委員選舉規章影本一份、選舉資料影
    本一份、財務報告影本一份、工程帳目影本一份、存證信函影本一份、判決書影
    本六份、會議紀錄及報告書影本各一份、第一銀行存款對帳單及帳冊存款影等各
    一份為證。並聲請向第一商業銀行新店分行調閱從八十五年二月一日起至八十七
    年十二月二十日止之戶名：林園守望相助委員會及段家柱、帳號0000000
    0000之存摺影本。
乙、被告方面：
一、聲明：駁回原告之訴。
二、陳述：不知原告要求交出什麼帳冊，現任主任委員乙○○是九十年八月十日才接
    的，前任交接只有八十九年帳目，另無法向銀行調閱存款明細資料，故只能提出
    現有帳冊相關資料。
三、證據：提出相關帳冊資料（包括第一商業銀行00000000000、00000000000帳戶之
    八十三年至八十九年度進出明細資料、存款存單存入付息紀錄明細查詢單、定存
    利息、存款對帳單、林園社區獨立供水系統工程帳目、獨立供水系統工程基金繳
    交統計細目、繳款書、合約書、收據、綜合所得稅核定通知書、林園社區管理委
    員會八十九年八月至九十年六月共同基金收支明細匯總表、林園社區管理委員會
    九十年七月社區共同基金收支明細表、移交清單）影本一份。
丙、本院依聲請向第一商業銀行新店分行調閱帳號00000000000號帳戶自
    八十年一月一日起至八十九年十二月三十一日止之進出明細資料。
    理    由
一、被告之法定代理人原為魏玉玲，於訴訟進行中變更為乙○○，依法聲明承受訴訟
    ，並無不合，合先敘明。
二、原告起訴主張：林園社區之「自來水加壓站設備新建工程」於八十三年間，未經
    住戶大會合法決議通過，迫使社區住戶繳交六萬元，從八十三年六月至八十四年
    十二月止，住戶先繳一萬元，再分十九個月，每月五千元分期繳至第一商業銀行
    新店分行、戶名林園守望相助委員會及段家柱、帳號00000000000之
    帳戶內。茲因被告管理該帳目不清，有挪用或濫用公款之嫌，屢經住戶要求被告
    交出相關帳冊及支出憑證，均遭拒絕，原告身為社區住戶，爰依公寓大廈管理條
    例之規定，請求被告交付如訴之聲明所示帳冊資料。
    被告則以：現任主任委員乙○○是九十年八月十日才接任，前任交接時僅有八十
    九年帳目，伊已提出現有相關帳冊資料等語，資為抗辯。
三、按當事人主張有利於己之事實者，就其事實有舉證之責任，民事訴訟法第二百七
    十七條前段定有明文。又民事訴訟如係由原告主張權利者，應先由原告負舉證之
    責，若原告先不能舉證，以證實自己主張之事實為真實，則被告就其抗辯事實即
    令不能舉證，或其所舉證尚有疵累，亦應駁回原告之請求（最高法院十七年上字
    第九一七判例可資參照）。次按，公寓大廈管理條例關於區分所有權人究竟如何
    對於管理委員會之收益、公共基金及其他經費之收支、保管及運用情形進行監督
    乙事，並未有明確之規範，縱有如第二十條規定：「管理負責人或管理委員會應
    定期將基金保管及運用情形公告，並於解職、離職或管理委員會改組時，將公共
    基金收支情形及餘額移交新管理負責人或新管理委員會。......  」、第三十四
    條規定：「管理委員會之職務如下：......  十、會計報告、結算報告及其他管
    理事項之提出及公告。」等，亦難據以引伸出區分所有權人之個別住戶有權逕要
    求管理委員會交付帳冊予伊查核之權利。再者，公寓大廈管理委員會，係經由區
    分所有權人會議決議成立，其管理組織，亦係經由區分所有權人會議決議定之，
    即該管理委員會係經由全體住戶授權或委任管理事務，是即使個別住戶懷疑管理
    委員會保管或運用財務有問題而欲對之進行查核帳冊，亦應透過召開區分所有權
    人會議決議程序，要求管理委員會提出才是。經查，本件原告主張伊懷疑被告管
    理帳目不清，有挪用或濫用公款之嫌，請求被告交付如訴之聲明所示帳冊資料云
    云，不僅於法無據，已如上述。且被告業已配合提出相關帳冊資料（包括第一商
    業銀行00000000000、00000000000帳戶之八十三年至八十九年度進出明細資料、
    存款存單存入付息紀錄明細查詢單、定存利息、存款對帳單、林園社區獨立供水
    系統工程帳目、獨立供水系統工程基金繳交統計細目、繳款書、合約書、收據、
    綜合所得稅核定通知書、林園社區管理委員會八十九年八月至九十年六月共同基
    金收支明細匯總表、林園社區管理委員會九十年七月社區共同基金收支明細表、
    移交清單），並經本院調閱系爭第一商業銀行新店分行調閱帳號0000000
    0000號帳戶自八十年一月一日起至八十九年十二月三十一日止之進出明細資
    料供原告參考，可謂已盡提出說明之能事。何況原告未能舉證證明被告尚有何其
    現保管帳冊資料未提出，亦未舉證證明其憑何根據或有何正當理由要求被告提出
    該等資料。原告空言指摘被告管理帳目不清，有挪用或濫用公款之嫌，而謂被告
    應交付伊所要求之帳冊資料云云，尚無可採。
四、綜上所述，原告請求被告交付如訴之聲明所示帳冊資料，為無理由，應予駁回。
五、本件為判決基礎之事證已臻明確，兩造其餘攻擊防禦方法及所提證據，核於判決
    結果不生影響，無一一審究論述之必要，附此敘明。
六、結論：本件原告之訴為無理由，依民事訴訟法第七十八條、第八十五條第一項前
    段，判決如主文。
中　　　華　　　民　　　國　　九十一　　年　　　四　　　月　　三十  　　日
                                            民事第二庭法      官　曾部倫
右為正本係照原本作成。
如對本判決上訴，須於判決送達後廿日內向本院提出上訴狀。
中　　　華　　　民　　　國　　九十一　　年　　　四　　　月　　三十  　　日
　　　　　　　　　　　　　　　　　　　　　　　　　　　法院書記官　柯月英
